臺灣士林地方法院刑事判決　　　　　　　96年度易字第1074號
公　訴　人　臺灣士林地方法院檢察署檢察官
被　　　告　黃騰禎　起訴書誤.
上列被告因竊盜案件，經檢察官提起公訴（96年度偵字第6033號
），依刑事訴訟法第284 條之1 規定無庸行合議審判，本院依通
常程序審理後，判決如下：
    主  文
黃騰禎犯結夥竊盜罪，累犯，處有期徒刑月，如易科罰金，以
新台幣壹仟元折算壹日。又共同犯竊盜罪，未遂，累犯，處拘役
伍拾伍日，如易科罰金，以新台幣壹仟元折算壹日，三輪車壹部
沒收。
    事  實
一、黃騰禎前於民國90年間因竊盜案件，先後經臺灣臺北地方法
    院及本院以90年度易字第176 號、90年度湖簡字第250 號判
    決分別判處有期徒刑6 月、6 月確定；又於92年間因竊盜案
    件，經本院以92年度簡字第392 號判決處有期徒刑6 月確定
    ；又於93年間先後因竊盜案件，分別經臺灣高等法院、本院
    以93年度上易字第617 號、94年度易字第97號判決各處有期
    徒刑11月、8 月確定，甫於95年4 月22日（起訴書誤載為4
    月30日，應予更正）縮刑期滿執行完畢，翌日出監，詎猶不
    知悔改，又因精神障礙，致其辨識行為違法及依其辨識而行
    為之能力均顯著減低，而為下列犯行：
  (一)於96年5 月5 日凌晨某時許，夥同另姓名、年籍均不詳之成
    年男子2 人，搭乘該2 名姓名、年籍不詳成年人使用之不詳
    車號之自用小貨車，行經臺北縣汐止市○○路○ 段311 巷15
    弄6 號輝鳳宮旁之私人空地，見該空地上置有丙○○所有以
    藍白相間之帆布及塑膠板遮蓋，其內放置有冷氣機4 臺、白
    鐵桌1 個、鐵盤1 個等物品，四下無人，3 人竟基於意圖為
    自己不法所有之犯意聯絡，竊盜上開物品得手，黃騰禎且即
    於同日上午9 時許，將竊盜得由其分得手之上開贓物中之白
    鐵桌1 個、鐵盤1 個持至臺北市南港區○○○路○ 段臨2 之
    5 號「逢泰行資源回收場」變賣，所得金錢供己花用。
  (二)黃騰禎食髓知味，惟因自己欠缺搬運贓物之工具，遂於96年
    5 月11日晚間6 時40分許，邀同甲○○，2 人共同基於意圖
    為自己不法所有之犯意聯絡，由甲○○駕駛其所有之三輪車
    1 部，搭載黃騰禎再度前往上址，2 人正徒手將上址空地內
    以藍白相間帆布及塑膠板遮蓋，內為丙○○所有，置放於該
    處空地上冷氣機1 台、白鐵製水槽1 個及鋁條共8 支陸續搬
    置於甲○○所有之三輪車上時，適丙○○友人陳義雄於空地
    旁之輝鳳宮內與友人聊天，察覺戶外有人搬運東西，前往查
    看，赫然發現黃騰禎、甲○○2 人正搬運上開丙○○所有，
    置放於該處空地上冷氣機1 台、白鐵製水槽1 個及鋁條共8
    支等物，旋告知丙○○，而當場逮獲黃騰禎及甲○○2 人，
    黃騰禎及甲○○始未得手，並偵悉上情。
二、案經丙○○訴由臺北縣政府警察局汐止分局報告臺灣士林地
    方法院檢察署檢察官偵查起訴。
    理  由
壹、程序方面：
一、按被告以外之人於審判外之言詞或書面陳述，除法律有規定
    者外，不得作為證據；又被告以外之人於審判外之陳述，雖
    不符合同法第159 條之1 至第159 條之4 之規定，但經當事
    人於審判程式同意作為證據，法院審酌該言詞陳述或書面陳
    述作成時之情況，認為適當者，亦得為證據。當事人、代理
    人或辯護人於法院調查證據時，知有第159 條第1 項不得為
    證據之情形，而未於言詞辯論終結前聲明異議者，視為有前
    項之同意，刑事訴訟法第159 條第1 項及第159 條之5 分別
    定有明文。查本判決下列所引用之各該被告以外之人於審判
    外之陳述（含書面陳述），雖屬傳聞證據，惟均經當事人於
    本院準備程式及審判期日中表示無意見而不予爭執，且迄至
    言詞辯論終結前亦未再聲明異議，本院審酌此等證據資料製
    作時之情況，尚無違法不當及證明力明顯過低之瑕疵，亦認
    為以之作為證據應屬適當，故揆諸前開規定，爰逕依刑事訴
    訟法第159 條之5 規定，認前揭證據資料均例外有證據能力
    ，合先敘明。
二、次按法院或檢察官得囑託醫院、學校或其他相當之機關、團
    體為鑑定；其須以言詞報告或說明時，得命實施鑑定或審查
    之人為之，刑事訴訟法第208 條第1 項定有明文。卷附臺北
    榮民總醫院出具之被告黃騰禎精神狀況鑑定報告書1 份，係
    本院函囑託該機關所實施之鑑定，有本院函文在卷可稽，自
    有證據能力。
三、又本件被告係被訴加重竊盜罪、普通竊盜未遂罪，依刑事訴
    訟法第284 條之1 規定，無庸行合議審判。
貳、實體部分：
一、訊據被告黃騰禎固坦承有於事實欄一、(一)、(二)所示時間，或
    與姓名年籍均不詳之成年男子2 人，或與甲○○共同拿取丙
    ○○置放於上址輝鳳宮旁空地之上開物品之事實，惟矢口否
    認有何公訴意旨所稱之加重竊盜及普通竊盜犯行，辯稱於臺
    北縣汐止市○○路○ 段311 巷15弄6 號輝鳳宮旁之私人空地
    上發現上開物品，像是垃圾堆，認係他人拋棄所有權而隨置
    於該空地之廢棄物，故欲搬運出售，並無不法所有之意圖云
    云。惟查：
  (一)被告黃騰禎確有於上開時地，或夥同姓名年籍均不詳之成年
    男子2 人，或與共犯甲○○，先後拿取丙○○置放於輝鳳宮
    旁空地之上開物品之事實，業據其與共犯甲○○2 人迭於警
    詢、檢察官偵訊及本院審理中均坦承不諱，核與證人即告訴
    人丙○○於警詢及偵查中就失竊情節指訴相符，復有證人即
    逢泰行回收場負責人林梅雨之媳婦王金花就96年5 月5 日當
    日黃騰禎運載物品至回收場販售之經過所為證述，可以佐證
    被告事實欄(一)之犯行；證人陳義雄於警詢及偵查中，就當日
    目擊黃騰禎、甲○○2 人於搬運空地上物品及查獲經過所為
    之證述，則可佐證被告事實欄(二)所示犯行。此外，並有96年
    5 月5 日黃騰禎書寫予逢泰行資源回收場之便條紙1 張（其
    上載有黃騰禎資料）、證人即告訴人丙○○所立具之贓物認
    領保管單及現場照片8 幀在卷可稽，此部分事實應甚明確，
    至堪認定。
  (二)被告黃騰禎雖辯稱伊主觀上不知上開擺放於臺北縣汐止市○
    ○路○ 段311 巷15弄6 號輝鳳宮旁之私人空地上之物品，係
    他人之物云云。然查，上開物品雖係擺放於戶外空地，然確
    經特意蒐集、整理，此觀證人即告訴人丙○○於警詢、偵查
    中證稱：「伊放置於空地上之白鐵製品都有用藍白相間的帆
    布及塑膠板蓋住，一般人若沒有將帆布或塑膠板翻開，是不
    知道裡面有白鐵製品，因倉庫不夠大，所以伊才將體型較大
    之白鐵製品置放於空地」，「（問：該處是否有圍起來？）
    沒有，但有蓋起來，而且放得很整齊」等語；證人即同案被
    告甲○○於警詢時亦供承：「（問：白鐵、冷氣上面是否有
    用帆布及塑膠板蓋住？）是。」等語自明（參見臺灣士林地
    方法院檢察署96年度偵字第6033號卷【下稱：第6033號卷】
    96年5 月12日警詢筆錄第22頁；96年5 月12日偵訊筆錄第54
    頁）。況自擺放該處物品之種類、品項觀之，顯係他人刻意
    蒐羅而來，並非他人隨意棄置之物，被告黃騰禎自己既自陳
    係正從事資源回收，當亦知之甚詳。況共犯甲○○於偵查中
    亦已供承：「（問：既然蓋住就表示有人所有，為何還將東
    西搬走？）黃騰禎跟我說他已問好，說可以搬」等語（參見
    第6033卷第53頁）；於本院行準備程序時，復坦承在拿取上
    開物品前即知係屬他人之物等情（參照本院96年7 月6 日準
    備程序筆錄第2 頁），均足認上開搬運現場雖未特意以牆垣
    環繞或特意看管，然堆置於該址物品顯非他人棄置物品，被
    告黃騰禎主觀上且亦知悉竊取之物品均係他人之物，至為明
    確。
  (三)至被告黃騰禎上開事實欄(一)所示犯行，雖不能查得與被告結
    夥共犯之另外2 名成年人之姓名、年籍，惟審酌被告當次竊
    盜物品數量甚眾，體積、重量亦鉅，當無法1 人獨力行竊、
    搬運。參以被告黃騰禎自己缺乏搬運贓物之工具，始不得不
    於事實欄(二)所示時、地，邀同擁有三輪車之同案被告甲○○
    一同犯案之事實，亦可窺見被告自白事實欄(一)所示犯行係另
    與另外2 名姓名、年籍不詳之成年人共犯等情，與事實相符
    。
  (四)綜上所述，本件事證明確，被告黃騰禎之犯行洵堪認定，應
    依法論科。
二、論罪科刑：
  (一)核被告黃騰禎如事實欄一、(一)部分所為，係犯刑法第320 條
    第1 項、第321 條第1 項第4 款之結夥三人以上竊盜罪。
  (二)又按刑法上竊盜罪既遂、未遂區分之標準，係採權力支配說
    ，即行為人將竊盜之客體，移入一己實力支配之下者為既遂
    ，若著手於竊盜，而尚未脫離他人之持有，或未移入一己實
    力支配之下者，則為未遂（最高法院84年度台上字第2256號
    裁判意旨可參）。查被告黃騰禎與共犯甲○○雖已著手如事
    實欄一、(二)之竊盜犯行，陸續將丙○○所有置於空地上之上
    開物品搬上甲○○駕駛之三輪車上，惟因該等物品之體積、
    重量均鉅，尚不及該上開物品移入自己實力支配之下，即遭
    證人即告訴人丙○○查獲，揆之前引說明，犯行仍屬未遂階
    段，是核被告黃騰禎如事實欄一、(二)部分所為，係犯刑法第
    320 條第3 項、第1 項之普通竊盜未遂罪。又被告黃騰禎與
    共犯甲○○就此部分之犯行，有犯意聯絡及行為分擔，皆為
    共同正犯。
  (三)被告黃騰禎所為上開刑法第321 條第1 項第4 款之結夥三人
    以上竊盜罪、刑法第320 條第3 項、第1 項之普通竊盜未遂
    罪2 罪間，其犯意各別，行為互異，應予分論併罰。又被告
    黃騰禎有事實欄所載之犯罪科刑執行情形，其受有期徒刑執
    行完畢後5 年內，故意再犯上開有期徒刑之各罪，均構成累
    犯，應各依刑法第47條第1 項之規定，加重其刑。
  (四)至被告被告黃騰禎如事實欄一、(二)所示之犯行，已著手於犯
    罪行為之實行而不遂，爰按刑法第25條第2 項後段，減輕其
    刑。復按，刑法上之心神喪失或精神耗弱，應依行為時精神
    障礙程度之強弱而定，如行為時之精神，對於外界事務全然
    缺乏知覺理會及判斷作用，而無自由決定意思之能力者，為
    心神喪失；如此項能力並非完全喪失，僅較普通人之平均程
    度顯然減退者，則為精神耗弱，是刑法上之心神喪失或精神
    耗弱與醫學上之精神分裂症並不盡然相同，是否已達刑法上
    之心神喪失或精神耗弱之程度，仍應以行為時之精神狀態判
    斷之。而行為人於行為時是否處於心神喪失或精神耗弱狀態
    ，係屬事實問題，醫院事後就行為人精神狀態之鑑定固足為
    法院之參考，然此項事實之存否，審理事實之法院仍應依職
    權，就其案發當時之言行表徵、精神狀態予以調查審認，尚
    不能端憑醫院所為鑑定報告為唯一論據（最高法院94年度臺
    上字第2686號判決意旨參照）。查被告黃騰禎於本院訊問時
    ，詞不達意，供詞反覆，可見其精神狀態或有缺陷，其行為
    時是否亦有精神障礙，致其辨識其行為違法及依其辨識而行
    為之能力均顯著減低之情事，自有究明必要。經本院函囑行
    政院國軍退除役官兵輔導委員會臺北榮民總醫院鑑定後，結
    果略以：黃員於鑑定時之精神狀態檢查，言語鬆散乏組織，
    有不合邏輯之處，應有思想障礙，對問題較易離題，疑似虛
    談（虛構）現象，整體而言應處於精神病狀態，無病識感。
    在智力功能表現方面，整體智力測驗表現位於邊緣程度較一
    般人稍低。在情緒方面，因黃員無病識感，黃員否認身心症
    狀困擾之指標。黃員曾於案發前曾於本院就診1 次，疑似精
    神病之診斷，然因黃員無病識感，未再就醫，黃員過去有使
    用安非他命之紀錄。根據偵查筆錄及黃員於鑑定時之敘述，
    黃員對案發時之行為虛構成為「社區服務」之打掃，加上過
    去黃員案發前之精神病史，及鑑定時黃員明顯的思想障礙，
    推斷黃員於犯案行為時之精神狀態，有「因精神障礙，致不
    能辨識行為違法或欠缺其辨識而行為之能力」等語，此有行
    政院國軍退除役官兵輔導委員會臺北榮民總醫院96年8 月22
    日總精字第0960016405號函附黃騰禎96年8 月18日之精神狀
    況鑑定書1 份在卷可稽（附本院卷）。然本院審酌被告為警
    逮捕後，於警詢及檢察官偵訊時之陳述內容，其曾當庭向檢
    察官表示清楚知道自己陳述內容，又執詞置辯，於本院訊問
    時亦同（本院96年5 月12日訊問筆錄，附於本院96年度聲羈
    字第137 號卷內）否認竊盜之物係「他人之物」，避重就輕
    ，而為有利自己之辯解，顯然知道自己所為係法律規範所不
    容，當非全無判斷是非之能力，足見被告行為當時之精神狀
    態當與刑法第19條第1 項所謂「因精神障礙，致不能辨識行
    為違法或欠缺其辨識而行為之能力」並不該當。惟被告黃騰
    禎對外界事務之判斷能力，確較普通人之平均程度略低，確
    有「因精神障礙，致其辨識行為違法或依其辨識而行為之能
    力顯著減低之情形」，爰再依刑法第19條第2 項減輕其刑。
    並依法先加而後減之。
三、爰審酌被告正值青壯，竟不思自食其力以獲取所需，而與他
    人共同為竊盜行為，惟其確有精神耗弱之情事，且所竊財物
    價值不高，復考量其犯罪之動機、目的、手段、所生之危害
    ，及其犯罪後仍矢口否認犯行等一切情狀，量處如主文所示
    之刑，並諭知易科罰金之折算標準，復併執行之，以示儆懲
    。至被告黃騰禎與同案被告用以搬運竊盜贓物之三輪車一部
    ，雖未扣案，惟無證據證明業已滅失，又係共犯甲○○所有
    之物，已據甲○○陳明在卷，依共犯責任共同原則，應依刑
    法第38條第1 項第2 款，宣告沒收。
四、又同案被告甲○○經本院合法傳喚，無正當理由未到庭，待
    到案後另行審結，附此敘明。
據上論斷，應依刑事訴訟法第284 條之1 、第299 條第1 項前段
、刑法第28條、第320 條第3 項、第1 項、第321 條第1 項第4
款、第47條第1 項、第25條第2 項後段、第19條第2 項、第41條
第1 項前段、第38條第1 項第2 款、第51條第10款，判決如主文
。
本案經檢察官鄭富城到庭執行職務。
中　　華　　民　　國　　96　　年　　10　　月　　12　　日
　　　　　　　　　刑事第五庭法　官　許辰舟
以上正本證明與原本無異。
如不服本判決，應於收受送達後10日內向本院提出上訴書狀，其
未敘述上訴之理由者並得於提起上訴後20日內向本院補提理由書
（均須按他造當事人之人數附繕本）。
                            書記官  洪忠改
中　　華　　民　　國　　96　　年　　10　　月　　12　　日
附錄本案論罪科刑法庭之依據:
中華民國刑法第320條
（普通竊盜罪、竊佔罪）
意圖為自己或第三人不法之所有，而竊取他人之動產者，為竊盜
罪，處5 年以下有期徒刑、拘役或 5 百元以下罰金。
意圖為自己或第三人不法之利益，而竊佔他人之不動產者，依前
項之規定處斷。
前二項之未遂犯罰之。
中華民國刑法第321條
（加重竊盜罪）
犯竊盜罪而有左列情形之一者，處 6 月以上、 5 年以下有期徒
刑：
一  於夜間侵入住宅或有人居住之建築物、船艦或隱匿其內而犯
之者。
二  毀越門扇、牆垣或其他安全設備而犯之者。
三  攜帶兇器而犯之者。
四  結夥三人以上而犯之者。
五  乘火災、水災或其他災害之際而犯之者。
六  在車站或埠頭而犯之者。
